臺灣南投地方法院刑事判決
111年度易字第22號
公  訴  人  臺灣南投地方檢察署檢察官 
被      告  饒君祥


            王良聖


上列被告因恐嚇取財等案件，經檢察官提起公訴（110年度偵字
第4379號），被告於準備程序中就被訴事實為有罪之陳述，經告
知簡式審判程序之旨，並聽取公訴人及被告之意見後，由本院裁
定改行簡式審判程序，判決如下：
    主  文
丙○○犯攜帶兇器竊盜罪，處有期徒刑陸月，如易科罰金，以新臺
幣壹仟元折算壹日，未扣案之犯罪所得新臺幣伍佰伍拾元、藍牙
喇叭壹個均沒收，如全部或一部不能沒收或不宜執行沒收時，追
徵其價額。又犯恐嚇取財未遂罪，處有期徒刑肆月，如易科罰金
，以新臺幣壹仟元折算壹日。應執行有期徒刑捌月，如易科罰金
，以新臺幣壹仟元折算壹日。
甲○○共同犯竊盜罪，處有期徒刑貳月，如易科罰金，以新臺幣壹
仟元折算壹日。
    事  實
一、丙○○、甲○○於民國110年5月4日凌晨1時50分，共同意圖為自
    己不法所有，基於竊盜之犯意聯絡，由甲○○駕駛車牌號碼00
    00-00號自用小客車（下稱甲車）搭載丙○○，行經至南投縣
    草屯鎮成功路659巷橋旁，因見乙○○所有而停放在該處之車
    牌號碼0000-00號自用小客車（下稱乙車）無人看管，遂推
    由丙○○獨自下車，以石頭破壞乙車之副駕駛座車窗（涉犯毀
    損部分未據告訴）後，開啟車門進入車室內；而丙○○於搜索
    財物過程中，將原先竊盜之犯意提昇為攜帶兇器竊盜之犯意
    ，持於乙車車內取得之客觀上足以對人之生命、身體構成威
    脅，具有危險性，可作為兇器使用之一字起子，破壞乙車之
    鑰匙孔後，發動乙車電門後駕車離去，而竊取乙車內之藍牙
    喇叭1個、新臺幣（下同）550元及乙車得手；嗣後丙○○再將
    乙車棄置在臺中市○區○○○路○○○街0段00號巷口，而搭乘甲○○
    所駕駛之甲車離開，嗣因丙○○認所獲之財物不足而另行起意
    ，意圖為自己不法之所有，基於恐嚇取財之犯意，於同日13
    時27分許撥打電話向乙○○恫稱：乙車遭其竊取，欲取回乙車
    ，須支付10萬元等語，以此加害財產之事恫嚇乙○○，致乙○○
    心生畏懼，惟仍因乙○○未匯款而未得逞。
二、案經乙○○訴由臺中市政府警察局第三分局報告臺灣南投地方
    檢察署檢察官偵查起訴。
    理  由
一、程序事項：
  ㈠按除被告所犯為死刑、無期徒刑、最輕本刑為 年以上有期徒
    刑之罪或高等法院管轄第一審案件者外，於第一次審判期日
    前之準備程序進行中，被告先就被訴事實為有罪之陳述時，
    審判長得告知被告簡式審判程序之旨，並聽取當事人、代理
    人、辯護人及輔佐人之意見後，裁定進行簡式審判程序；又
    受命法官行準備程序，與法院或審判長有同一之權限，刑事
    訴訟法第273條之1第1項、第279條第2項前段分別定有明文
    。查本案被告丙○○、甲○○（下稱被告2人）所犯係死刑、無
    期徒刑、最輕本刑為3年以上有期徒刑或高等法院管轄第一
    審案件以外之罪，其等於審判中就被訴事實為有罪之陳述，
    經法官告知簡式審判程序之旨，並聽取公訴人及被告之意見
    後，本院認為適宜簡式審判程序，依刑事訴訟法第273條之1
    第1項規定，裁定改行簡式審判程序，先予敘明。
　㈡又簡式審判程序之證據調查，不受刑事訴訟法第159條第1項
    規定之限制，參諸刑事訴訟法第273條之2規定甚明。因此有
    關傳聞證據之證據能力限制規定無庸予以適用，且本案各項
    證據均無非法取得之情形，故本案以下所引證據，均得作為
    認定事實之證據。
二、認定犯罪事實所憑證據及理由：訊據被告2人於審理中就前
    揭犯罪事實，坦承不諱（見院卷第116-117、140-141頁）；
    核與證人即告訴人乙○○於警詢時之證述情節相符；復有第三
    分局勤工派出所110年8月10日職務報告、監視器影像擷圖9
    幀暨車行軌跡系統資料擷圖4幀、台灣大哥大受話通話明細
    單、電話號碼0000000000號通聯調閱查詢單、臺中市政府警
    察局第三分局勤工派出所一般陳報單、南投縣○○○○○○○○○○○○○○○○○○○○○○○○○○0○00000○00000○○○○路○○○○○○○號查詢汽車車
    籍資料（見偵卷第15頁）等件附卷可稽，足徵被告2人前開
    任意性自白與事實相符，本案事證明確，被告犯行堪以認定
    ，應予依法論科。
三、論罪科刑之理由：
  ㈠按刑法第321條第1項第3款之攜帶兇器竊盜罪，係以行為人攜
    帶兇器竊盜為其加重條件，此所謂兇器，其種類並無限制，
    凡客觀上足對人之生命、身體、安全構成威脅，具有危險性
    之兇器均屬之，且祇須行竊時攜帶此種具有危險性之兇器為
    已足，並不以攜帶之初有行兇之意圖為必要（最高法院79年
    台上字第5253號判決意旨參照）。又按刑法第321條第1項第
    3款所謂之「攜帶兇器」，祇須於行竊時攜帶具有危險性之
    兇器為已足，該兇器不必原屬行竊者本人所有，亦不以自他
    處攜至行竊處所為必要，縱在行竊場所隨手拾取應用，其有
    使人受傷害之危險既無二致，自仍應屬上述「攜帶兇器」之
    範疇（最高法院90年台上字第1261號判決意旨參照）。經查
    ，被告丙○○隨手拿取之乙車車內一字起子，既得以破壞乙車
    金屬製造之鑰匙孔，顯見其質地堅硬，依經驗法則，為足以
    殺傷人生命、身體之器械，應屬具有危險性之兇器無誤。
　㈡按所謂「犯意變更」，係指行為人在著手實行犯罪行為之前
    或行為繼續中，就同一被害客體，改變或提昇原來之犯意，
    在另一新犯意支配下而實行其他犯罪行為，按重行為吸收輕
    行為之法理，應依其中較重犯意所實行之犯罪行為整體評價
    為一罪。核與另起新犯意而實行其他犯罪行為，應分論併罰
    之數罪不同（最高法院103年度台上字第1724號判決意旨參
    照）。查被告丙○○原本基於竊盜之犯意開啟乙車車門且已著
    手搜尋財物，然因其於乙車車內發現可作為破壞鑰匙孔之一
    字起子，遂變更為攜帶兇器竊盜之犯意，進而破壞鑰匙孔竊
    取乙車並取得前開財物，係在著手實行本案竊盜犯行中，就
    同一被害人財產法益，提昇原有之竊盜犯意至加重竊盜犯意
    ，應僅論以一加重竊盜之罪責。　
　㈢核被告丙○○所為，係犯刑法第321條第1項第3款之攜帶兇器竊
    盜罪、同法第346條第3項、第1項之恐嚇取財未遂罪：而被
    告甲○○所為，係犯刑法第320條之竊盜罪。
　㈣按共同正犯因具有犯意聯絡及行為分擔，固須就其等犯罪之
    全部結果共同負責；然如犯罪結果，並非在原來犯意聯絡之
    範圍內，而係其中部分人員變更原定犯意，遂行更為嚴重之
    犯罪行為者，就此變更犯意後之行為和結果，若與原來犯意
    聯絡之行為欠缺因果關係，祇能由具有此後犯意聯絡之行為
    人自行或共同負責，而先前僅具輕罪行為犯意聯絡之共同正
    犯並不及之（最高法院104年台上字第201號判決意旨參照）
    。依卷內所存事證尚難認證被告甲○○對於本案加重竊盜犯行
    有所預見，依前揭說明意旨，被告甲○○自應僅就其所能預見
    及參與之程度負竊盜之責；則被告甲○○僅就竊盜犯行部分，
    與被告丙○○有犯意聯絡及行為分擔，應論以共同正犯。至被
    告丙○○於加重竊盜犯意提昇前之竊盜犯意，已為其加重竊盜
    之犯行所吸收，不另論罪。另被告丙○○就其所犯上開二罪，
    犯意各別，行為互殊，應分論併罰。
　㈤被告丙○○雖已著手於恐嚇取財之犯行，然因告訴人並未付款
    而未得逞，其犯罪行為尚屬未遂，爰依刑法第25條第2項之
    規定，按既遂犯之刑減輕之。
　㈥起訴書固認被告丙○○本案犯行符合累犯，請求依刑法第47條
    第1項酌情加重其刑，並以臺灣高等法院被告前案紀錄表為
    論據；然檢察官就被告構成累犯之事實及應加重其刑事項，
    均未具體指出證明之方法，自難以依卷內證據認有累犯加重
    其刑之情形；是本院參酌最高法院刑事大法庭110年度台上
    大字第5660號裁定意旨，僅將被告之前科紀錄列入刑法第57
    條第5款「犯罪行為人之品行」之量刑審酌事由，爰不依累
    犯規定加重其刑。
　㈦爰以行為人責任為基礎，審酌被告2人正值青壯年，不思以正
    當途徑獲取所需，竟圖一己之利，為本案竊盜犯行，又被告
    丙○○竟因認竊得之物不足，以上開方式恫嚇告訴人，致告訴
    人心生畏懼，被告2人所為均應予非難；惟念及被告2人犯後
    尚知坦承犯行之犯後態度，又雖未與告訴人達成和解，然告
    訴人亦表示願意原諒被告，此有本院公務電話記錄表為證（
    見院卷第123頁），併衡酌被告丙○○前於96年起即多次竊盜
    犯行之前科素行，暨其自述高中肄業之智識程度、擔任貨運
    司機、經濟狀況勉持、離婚、與家人同住並育有1名未成年
    子女；又被告甲○○自陳高中畢業之智識程度、擔任防水工程
    人員、經濟狀況勉持、未婚、與家人同住等家庭生活情狀（
    見院卷第142頁），暨其等犯罪動機、目的、行為分擔、手
    段、客觀犯罪情節等一切情形，分別量處如主文所示之刑，
    並諭知易科罰金之折算標準，另就被告丙○○所犯數罪部分，
    定應執行刑及易科罰金之折算標準如主文所示。
四、沒收部分：按犯罪所得，屬於犯罪行為人者，沒收之。前2
    項之沒收，於全部或一部不能沒收或不宜執行沒收時，追徵
    其價額。又犯罪所得已實際合法發還被害人者，不予宣告沒
    收或追徵，刑法第38條之1第1項前段、第3項、第5項定有明
    文。次按有關共同正犯犯罪所得之沒收、追繳或追徵，應就
    各人所分得者為之。又所謂各人「所分得」，係指各人「對
    犯罪所得有事實上之處分權限」，法院應視具體個案之實際
    情形而為認定：倘若共同正犯各成員內部間，對於不法利得
    分配明確時，應依各人實際分配所得沒收（最高法院104年
    度台上字第3937號判決意旨參照）。
　㈠又被告丙○○所竊得之藍牙喇叭1個、現金550元，均為被告丙○○犯罪所得之物，業經被告丙○○於審理中供陳明確，且均未
    據扣案，應依刑法第38條之1第1項之規定宣告沒收，如全部
    或一部不能沒收或不宜執行沒收時，依同條第3項之規定，
    追徵其價額。
　㈡另扣案自用小客車1台，雖屬犯罪所得，然為告訴人所有，並
    已實際合法發還告訴人，此有贓物認領保管單1紙（見警卷
    第32頁）附卷足憑，堪認此部分犯罪所得，然已實際合法發
    還告訴人，爰依刑法第38條之1第5項規定，不予宣告沒收。
　㈢至被告丙○○破壞乙車鑰匙孔所使用之一字起子，雖屬犯罪所
    用之物，然係被告丙○○於乙車內所拿取，非屬被告所有，爰
    不另宣告沒收。
據上論斷，應依刑事訴訟法第273條之1第1項、第299條第1項前
段，判決如主文。　　
本案經檢察官張姿倩提起公訴，檢察官林孟賢到庭執行職務。
中　　華　　民　　國　　111 　年　　5 　　月　　19　　日
　　　　　　　　　刑事第二庭    法　官  劉彥宏
以上正本與原本無異。
如不服本判決應於收受送達後20日內向本院提出上訴書狀，並應
敘述具體理由；其未敘述上訴理由者，應於上訴期間屆滿後20日
內向本院補提理由書（均須按他造當事人之人數附繕本）「切勿
逕送上級法院」。
告訴人或被害人如對於本判決不服者，應具備理由請求檢察官上
訴，其上訴期間之計算係以檢察官收受判決正本之日期為準。
                                書記官  劉  綺
中　　華　　民　　國　　111 　年　　5 　　月　　19　　日
　　　　　　　　　
附錄本案論罪科刑法條全文：　　　　　　　　
中華民國刑法第320條
意圖為自己或第三人不法之所有，而竊取他人之動產者，為竊盜
罪，處5年以下有期徒刑、拘役或50萬元以下罰金。
意圖為自己或第三人不法之利益，而竊佔他人之不動產者，依前
項之規定處斷。
前二項之未遂犯罰之。
中華民國刑法第321條
犯前條第一項、第二項之罪而有下列情形之一者，處6月以上5年
以下有期徒刑，得併科50萬元以下罰金：
一、侵入住宅或有人居住之建築物、船艦或隱匿其內而犯之。
二、毀越門窗、牆垣或其他安全設備而犯之。
三、攜帶兇器而犯之。
四、結夥三人以上而犯之。
五、乘火災、水災或其他災害之際而犯之。
六、在車站、港埠、航空站或其他供水、陸、空公眾運輸之舟、
    車、航空機內而犯之。
前項之未遂犯罰之。
中華民國刑法第346條
意圖為自己或第三人不法之所有，以恐嚇使人將本人或第三人之
物交付者，處6月以上5年以下有期徒刑，得併科3萬元以下罰金
。
以前項方法得財產上不法之利益或使第三人得之者，亦同。
前二項之未遂犯罰之。